【裁判字號】    97,重上,444
【裁判日期】    981229
【裁判案由】    返還不當得利
【裁判全文】
臺灣高等法院民事判決                 97年度重上字第444號
上  訴  人    超越企業有限公司
兼法定代理
人            己○○
共      同
訴訟代理人    楊金順律師
              吳宜財律師
複 代理 人    游朝義律師
被 上訴 人    戊○○
訴訟代理人    黃達元律師
複 代理 人    甲○○
被 上訴 人    丁○○
              丙○○
              庚○○
上  四  人
訴訟代理人    莊乾城律師
被 上訴 人    乙○○
訴訟代理人    林蓓玲律師
上列當事人間返還不當得利事件，上訴人對於中華民國97年6月3
0日臺灣臺北地方法院93年度重訴字第1464號第一審判決提起上
訴，本院於98年12月15日言詞辯論終結，判決如下：
    主  文
上訴駁回。
第二審訴訟費用由上訴人超越企業有限公司負擔五分之一，餘由
上訴人己○○負擔。
    事實及理由
一、上訴人主張：被上訴人戊○○自民國81年5月29日起受雇於
    上訴人超越企業有限公司 (下稱超越公司)，於85年間因超
    越公司欲成立境外公司以應海外貿易需求，故超越公司總經
    理即上訴人己○○命當時於超越公司擔任財務主管之被上訴
    人戊○○於英屬維京群島成立境外公司AUTO TIME Industry
    Inc.（下稱AUTO TIME公司），並將個人私章及各項需備之
    文件均交予其辦理申設AUTO TIME公司手續，惟被上訴人戊
    ○○，未經上訴人超越公司同意於辦理申設AUTO TIME公司
    手續時，私自填入其為股東並有5,000股份之內容，實被上
    訴人戊○○並未曾就AUTO TIME公司之成立出資，後被上訴
    人戊○○於90年起任職上訴人超越公司副總經理，負責上訴
    人公司行政、財務收取，詎竟趁上訴人超越公司總經理即上
    訴人己○○常因公司業務出國頻繁，未能常於國內親自處理
    公司事務之際，濫用其事務處理權限擅將公司大小章及總經
    理己○○私人之存戶印鑑為不法使用，陸續從上訴人等銀行
    帳戶提領現金為不明用途之使用，及以轉匯戶方式將款項匯
    入被上訴人戊○○及乙○○如附表一、二所示之個人帳戶中
    連續侵占據為已用，被上訴人戊○○復分別將其玉山商業銀
    行（下稱玉山銀行）於91年3月18日匯出新臺幣（以下如未
    記載貨幣種類，均指新臺幣）50萬元至被上訴人丁○○位於
    臺北銀行萬隆分行帳號000000000000之帳戶（如附表三所示
    ）、91年6月21日及同年7月15日將款項600萬元及330萬元匯
    入被上訴人丙○○之玉山銀行帳號00000000000之帳戶（如
    附表四所示），從而，被上訴人戊○○、丁○○、丙○○及
    乙○○顯有共同侵占上訴人財產，獲有不法利益。另被上訴
    人戊○○未經同意擅用上訴人己○○私人印鑑，並私自委託
    被上訴人庚○○於91年3月26日將上訴人己○○所有坐落臺
    北市○○區○○段1小段283地號土地暨其上臺北市○○區○
    ○段1小段488建號即門牌號碼臺北市○○街118巷15弄3號4
    樓建物（下稱系爭不動產）移轉登記予被上訴人戊○○所有
    ，後該不動產業已於92年12月11日為原法院92年度執字2389
    0號拍賣，其拍定價額為808萬元，是以，被上訴人戊○○與
    庚○○不法侵害上訴人己○○利益，並獲有不法利益，致上
    訴人己○○受有808萬元損害。爰依共同侵權行為及不當得
    利之法律關係，請求被上訴人戊○○、乙○○連帶給付上訴
    人超越公司3,528萬4,547元，及自附表一所示之日起至清償
    日止，按週年利率5%計算之利息；被上訴人戊○○、乙○○
    連帶給付上訴人己○○1億2,111萬649元，及自附表二所示
    之日起至清償日止，按週年利率5%計算之利息；被上訴人戊
    ○○、丁○○連帶給付上訴人己○○50萬元，及自附表三所
    示之日起至清償日止，按週年利率5%計算之利息；被上訴人
    戊○○、丙○○連帶給付上訴人己○○930萬元，及自附表
    四所示之日起至清償日止，按週年利率5%計算之利息；被上
    訴人戊○○、庚○○連帶給付上訴人己○○808萬元，及自
    92年12月12日起至清償日止，按週年利率5%計算之利息；並
    願供擔保，請准為假執行之宣告等語。原審判決駁回其請求
    ，上訴人不服提起上訴，並上訴聲明：(一)原判決廢棄。(二)上
    開廢棄部分：(1)被上訴人戊○○、乙○○應連帶給付上訴人
    超越公司3,528萬4,547元，及自附表一所示之日起至清償日
    止按週年利率5%計算之利息；(2)被上訴人戊○○、乙○○應
    連帶給付上訴人己○○1億2,111萬649元，及自附表二所示
    之日起至清償日止按週年利率5%計算之利息；(3)被上訴人戊
    ○○、丁○○應連帶給付上訴人己○○50萬元，及自附表三
    所示之日起至清償日止按週年利率5%計算之利息；(4)被上訴
    人戊○○、丙○○應連帶給付上訴人己○○930萬元，及自
    附表四所示之日起至清償日止按週年利率5%計算之利息；(5)
    被上訴人戊○○、庚○○應連帶給付上訴人己○○808萬元
    ，及自92年12月12日起至清償日止按週年利率5%計算之利息
    。(三)願供擔保，請准宣告假執行。
二、被上訴人戊○○則以：伊確於81年間進入上訴人超越公司工
    作，於84年初，上訴人與其妻離婚，之後與伊成為男女朋友
    關係。84年底上訴人己○○希望伊經營上訴人超越公司，惟
    當時上訴人公司資產淨值為負100萬元左右，伊與上訴人己
    ○○商議後，於英屬維京群島成立境外公司AUTO TIME公司
    ，雙方各持一半股份，並於荷蘭銀行台北分行及第一銀行大
    安分行開立國際金融業務分行帳戶（即OBU帳戶），但上訴
    人己○○卻只配10分之1股權予伊被上訴人戊○○，其後AUT
    O TIME公司因業務發展，為了便於分辦，故從AUTO TIME公
    司OBU帳戶將大部份金錢轉入個人帳戶，其中伊部分即用被
    上訴人乙○○在玉山銀行信義分行、永康分行之帳戶，而上
    訴人己○○是於玉山銀行、臺北銀行均有開設帳戶。另上訴
    人所提附表一所示荷蘭銀行臺北分行及第一銀行大安分行帳
    戶屬AUTO TIME公司所有，附表一所示臺北銀行基隆分行部
    分，上訴人超越公司資金大都來自於AUTO TIME公司OBU帳戶
    ，附表二所示資金亦從AUTO TIME公司之OBU帳戶而來（其中
    部分自上訴人己○○第一銀行大安分行帳戶而來，故亦屬AU
    TO TIME公司OBU帳戶所有）。上訴人己○○於90年底、91年
    初另交女友，伊表示不想再繼續合作，希望能將合作之利潤
    算清，詎上訴人己○○竟謂荷蘭銀行台北分行及第一銀行大
    安分行AUTO TIME公司之OBU帳戶內的金錢均屬上訴人超越公
    司所有，不承認伊亦有股份，惟上訴人帳戶所有資金是來自
    AUTO TIME公司之OBU帳戶，屬伊與上訴人己○○之合夥財產
    ，非上訴人所有，何來權利遭被上訴人侵害或受有損害；且
    存提款轉匯款係屬伊之職權，非不法行為，合夥事業並未分
    析，伊非無法律上原因而受利益，亦無侵權行為，上訴人請
    求並無理由。況伊亦曾自帳戶中匯款至上訴人大陸帳戶金額
    35萬8,319.67美元，如認上訴人主張有理，伊亦得主張抵銷
    。另系爭不動產係伊購買及所有，惟因上訴人己○○為便利
    向銀行貸款，是改登記上訴人己○○名下，貸款金額亦由其
    取走，貸完款後上訴人同意將系爭不動產移轉登記予伊，而
    被上訴人庚○○僅係依伊委託代為辦理系爭不動產過戶事宜
    ，並無因此獲有利益；況該房地於92年間遭拍賣，該拍賣案
    件之債權人為上訴人己○○，且已自該拍賣程序中取得725
    萬530元，顯見上訴人己○○係該房地拍賣案之受益者，上
    訴人謂伊及庚○○侵權行為及不當得利，顯無理由。況伊於
    91年6月間即自上訴人超越公司辭職並完成交接，倘伊於離
    職前關於帳戶使用行為有何侵權行為存在，上訴人至遲於91
    年6月間即已知悉，上訴人卻遲至93年12月10日始行提出本
    件訴訟，顯已逾侵權行為損害賠償之請求權時效，伊自得拒
    絕給付等語，資為抗辯。並答辯聲明：(一)上訴駁回。(二)如受
    不利判決，願供擔保請准宣告免為假執行。
    被上訴人乙○○辯以：伊於81年6月間在美國成立「THSUNGL
    ASS CORPORATION」（下稱TH公司），當時被上訴人戊○○
    任職上訴人超越公司，因伊之配偶與被上訴人戊○○為同學
    關係，故經由被上訴人戊○○介紹上訴人己○○與伊認識，
    而TH公司創立初期，均係由上訴人超越公司代向臺灣工廠訂
    貨再出口至美國。嗣約83年間，因上訴人己○○之提議，將
    原屬其所經營之突破電子有限公司（下稱突破公司）轉讓與
    伊，但因伊大部分時間仍在美國管理TH公司，雙方約定仍由
    上訴人己○○、被上訴人戊○○全權管理突破公司，直到92
    年4月7日雙方終止上開合作關係，突破公司始交還由伊管理
    。於89年間，上訴人己○○及被上訴人戊○○要求伊在台開
    立個人銀行供其等使用，當時因突破公司亦委由其二人全權
    管理，遂不疑有他，乃於89年7月14日親自至玉山銀行台南
    永康分行開立帳號0000000000000之帳戶，後因被上訴人戊
    ○○之要求，伊又於89年8月9日在玉山銀行信義分行再行開
    立帳號0000000000000之帳戶，伊自開立上開帳戶後未持有
    該帳戶存摺及印章，亦從未使用過，系爭存摺係放在上訴人
    超越公司會計林嘉倩處。另系爭永康分行帳戶曾於91年3月1
    8日經人提領1,270萬元，其中1,220萬元係以上訴人己○○
    名義為匯款人，匯入訴外人楊仲萍所有臺灣銀行忠孝分行帳
    戶，此由上訴人己○○於92年2月13日律師函稱：「上訴人
    己○○於90年間委託被上訴人戊○○向楊仲萍、黃炯桐購買
    祥通電子股份有限公司20萬股股票所支出購股款1220萬元係
    由被上訴人乙○○帳戶匯出」可證，顯見上訴人早已知悉上
    開銀行帳戶之存在，且係為上訴人之利益而使用上開銀行帳
    戶，是上訴人請求並無理由。況上訴人對被上訴人乙○○所
    提起之刑事侵占告訴，亦業經臺灣臺北地方法院地檢署（下
    稱臺北地檢署）94年度偵字第3693號、96年度偵續字第72號
    及96年度偵續一字第114號為不起訴處分等語。並答辯聲明
    ：(一)上訴駁回。(二)如受不利判決，願供擔保請准免為假執行
    。
    被上訴人丁○○抗辯：伊與被上訴人戊○○為姊妹關係，由
    於二人母親長久以來均由伊照顧，故被上訴人戊○○贈與50
    萬元予伊，伊根本不知被上訴人戊○○金錢之來源，故並無
    侵權行為或不當得利等語。並答辯聲明：(一)上訴駁回。(二)如
    受不利判決，願供擔保請准免為假執行。
    被上訴人丙○○辯稱：伊為風水師，就不動產坐落地點位置
    何者俱有漲價空間有其獨特之見識，被上訴人戊○○因欲借
    重其長才投資國內不動產市場，遂與伊合作從事不動產投資
    買賣，上訴人所稱之930萬元即是履行合作協議，被上訴人
    丙○○亦不知被上訴人戊○○之金錢來源，並無侵權行為及
    不當得利可言等語。並答辯聲明：(一)上訴駁回。(二)如受不利
    判決，願供擔保請准宣告免為假執行。
    被上訴人庚○○則以：系爭不動產係經上訴人己○○同意，
    否則怎可能自己去請領印鑑證明並交付，且提供印鑑章、身
    分證影本、所有權狀予被上訴人戊○○辦理過戶手續；縱認
    其未同意辦理過戶，但其提供該等資料，對伊應負表現代理
    之責任。且808萬元是上訴人己○○向金融機構貸款取走貸
    款之後，拒不繳貸款而致拍賣，被上訴人有何侵權行為或不
    當得利可言等語，資為抗辯。並答辯聲明：(一)上訴駁回。(二)
    如受不利判決，願供擔保請准宣告假執行。
三、上訴人主張被上訴人戊○○將附表一至四之款項匯入附表一
    至四所示受款人帳戶。被上訴人乙○○曾於89年7月14日開
    立玉山銀行永康分行、帳號0000000000000、戶名：乙○○
    之銀行帳戶；另於89年8月9日開立玉山銀行信義分行、帳號
    000000000000、戶名：乙○○之銀行帳戶。被上訴人丁○○
    、丙○○曾分別收受戊○○所匯50萬元、930萬元。被上訴
    人戊○○另委託被上訴人庚○○將系爭不動產自上訴人己○
    ○名下過戶至被上訴人戊○○名下等事實，為被上訴人所不
    爭（見本院卷184頁正背面），堪信為真實。
四、上訴人主張被上訴人戊○○於90年起任職上訴人超越公司副
    總經理，負責上訴人公司行政、財務收取，詎濫用其事務處
    理權限擅將公司大小章及總經理己○○私人之存戶印鑑為不
    法使用，陸續自上訴人等銀行帳戶提領現金為不明用途之使
    用，及以轉匯戶式將款項匯入被上訴人戊○○及乙○○如附
    表一、二所示之個人帳戶中連續侵占據為已用云云，固據提
    出勞工保險局書函、入出國日期證明書、荷蘭銀行對帳單、
    匯出匯款交易憑證、第一商業銀行匯出匯款申請書、台北銀
    行入戶電匯回條土地銀行存摺類取款憑條、玉山銀行信義分
    轉帳收入傳票、外匯活期存款取款憑條、遠期外匯交匯交割
    表、第一銀行存摺類存款取款憑條、匯入匯款買匯水單（見
    原審卷1第24至28、30至54、60至63頁），惟查：
  (一)附表一編號1、2所示荷蘭銀行台北分行0000000帳號、第一
    銀行大安分行00000000000帳號之帳戶，係訴外人AUTO TIME
    公司所開設使用之OBU帳戶，不可直接提領現款，必須先轉
    匯至一般帳戶（DBU帳戶），方得提取等情，有荷蘭銀行台
    北分98年9月28日函、第一銀行大安分行98年9月30日一安字
    第115號函附卷可稽（見本院卷2第24、26頁）。而上訴人超
    越公司自90年度至92年度止申報營利事業所得時所製作之資
    產負債表，未將上開OBU帳戶內之款項，列為超越公司之銀
    行存款，有財政部臺北巿國稅局信義稽徵所94年7月11日財
    北國稅信義營業字第0940020803號函暨檢附營利事業所得結
    算申報資料、營業稅申報書暨營業稅籍資料查詢作業等資料
    影本1件附卷可考（見原審卷4第361至367頁)，是附表一編
    號1、2所示第一銀行大安分行、荷蘭銀行台北分行之AUTO
    TIME公司OBU帳戶內之款項，非係上訴人超越公司、己○○
    之資金。再者，被上訴人戊○○為AUTO TIME公司之股東，
    有AUTO TIME公司設立資料影本1件附卷可稽（見原審卷1第1
    39頁），其於85年10月29日，與上訴人己○○以AUTO TIME
    公司之受權股東身分，出具授權書，授權林姿君對外一切有
    關第一銀行大安分行OBU帳戶之簽字行使權，並於85年11月1
    1日授權第一銀行在辦理出口押匯、託收等業務時，所發生
    應補收之國外費用、逾期利息及貼現息等，得免憑AUTO TI
    ME公司之取款憑條，逕行自00000000000號外匯活期存款帳
    戶內轉帳撥付，是附表一編號2所示第一銀行大安分行之OBU
    帳戶，於91年6月以前被授權有權簽名申請匯款者為上訴人
    己○○、被上訴人戊○○及林姿君等三人。而附表一編號1
    所示荷蘭銀行台北分行0000000帳號之OBU帳戶，於91年6月
    以前被授權有權簽名申請匯款者則為上訴人己○○、被上訴
    人戊○○等情，有授權書影本2紙、荷蘭銀行台北分98年9月
    28日函、第一銀行大安分行98年9月30日一安字第115號函附
    卷可稽（見原審卷1第307、308頁；本院卷2第24、26頁），
    是上訴人主張文件均交予其辦理申設AUTO TIME公司手續，
    惟被上訴人戊○○未經上訴人超越公司同意於辦理申設AUTO
    TIME公司手續時，私自填入其為股東並有5,000股份之內容
    云云，難信為真實。另參諸證人林嘉倩在臺北地檢署94年偵
    字第39 0號檢察官偵查時證述：「（問：公司的OBU都是你
    在處理？）是，公司的錢轉到超越的帳戶，還有郭先生的帳
    戶」「實際上是三家公司員工，三家公司是超越、突破、AU
    TO TIME」「公司章只有在郭先生或姚小姐不在時才會放在
    我這邊，如果他們有人在，就會放在他們那邊。」等語明確
    （參見94年度偵字第390號卷第140至141頁），復經本院調
    取該案卷宗核閱無誤，足見AUTO TIME公司資金係先進入上
    訴人帳戶再行運用，且被上訴人戊○○有處理AUTO TIME公
    司所開設OBU帳戶，及使用上訴人超越公司及己○○之印章
    、存摺之權利，堪認被上訴人戊○○將AUTO TIME公司於荷
    蘭銀行、第一銀行大安分行OBU帳戶內之資金轉匯至其他帳
    戶之行為，尚非逾越權限所為侵占入己之侵權行為。
  (二)被上訴人乙○○辯稱因其於美國成立之TH公司均係由上訴人
    超越公司代向臺灣工廠訂貨再出口至美國，上訴人己○○於
    83年間提議，將原屬其經營之突破公司轉讓與伊，故約定仍
    由上訴人己○○、被上訴人戊○○全權管理突破公司，迄至
    92年4月7日雙方終止上開合作關係，突破公司始交還予伊管
    理等語，業據提出突破公司變更登記事項卡、公司章程、股
    東同意書、承諾書、公司資料移交表為證（見原審卷1第117
    頁至第123頁），足見突破公司於76年3月17日經臺北市政府
    建設局准予設立登記時，負責人為上訴人己○○，嗣於83年
    6月25日變更公司負責人為被上訴人乙○○。再者，證人林
    嘉倩曾持被上訴人乙○○玉山銀行信義分行帳戶之存摺及印
    章，於90年8月2日自該帳戶匯出500萬元至上訴人超越公司
    臺北銀行基隆路分行帳戶內；復於91年1月7日自該帳戶匯款
    200萬元至上訴人己○○於臺北銀行基隆路分行帳戶等情，
    有匯款申請書附卷可參（見原審卷3第31、32頁），且經證
    人林嘉倩證稱明確（見原審卷4第381頁背面）。況上訴人主
    張被上訴人戊○○未經伊等同意，將伊等帳戶內如附表一、
    二所示之款項轉匯入被上訴人乙○○、戊○○帳戶之時間分
    別為90年9月19日、91年4月9日、90年10月11日、90年4月10
    日（見原審卷1第24至28頁）、91年5月8日、91年1月18日、
    91年3月18日、91年5月29日、91年3月8日、90年11月21日、
    91年3月13日、91年3月14日、91年4月9日、91年5月8日、90
    年12月27日、91年2月15日、91年2月25日、91年3月13日（
    見原審卷1第30至54頁），惟參諸上訴人己○○之入出境資
    料（見原審卷1第61頁），除上訴人己○○於91年3月8日（
    見原審卷1第39頁）該筆匯款當日，未在國內外（上訴人己
    ○○91年3月2日出境至3月13日入境），其餘各次匯款時，
    上訴人己○○均在國內。而上訴人超越公司員工陳佳雯於刑
    事案件警員詢問時陳稱：公司大小章及己○○印鑑章、所有
    權狀等物，平時放在己○○辦公室抽屜內，但戊○○有抽屜
    鑰匙，以便己○○不在國內或因生病住院時，可取用處理公
    事等語明確（參見臺北地檢察署94年度偵字第390號偵查卷1
    第40頁），並經本院調閱臺北地檢察署94年度偵字第390號
    偵查卷宗無訛，則上訴人己○○既於上開匯款時停留於臺灣
    ，且上訴人之銀行帳戶之存摺、印章均由其自行保管，上訴
    人己○○對於上開匯款情形應知悉甚詳。又被上訴人乙○○
    之玉山銀行永康分行帳戶亦曾於91年3月18日經人提領1,270
    萬元，其中1,220萬元係以上訴人己○○名義為匯款人，匯
    入訴外人楊仲萍開立之臺灣銀行忠孝分行帳戶內，亦有匯款
    申請書在卷足考（見原審卷3第33頁；本院卷1第141頁），
    益徵被上訴人乙○○之玉山銀行信義分行、永康分行帳戶之
    存摺等資料確係在上訴人己○○持有中。另觀諸上訴人己○
    ○委任律師於92年2月13日寄發之律師函稱：「…次查郭君
    （即上訴人己○○）於民國（下同）90年間委託姚君（即被
    上訴人戊○○）向楊仲萍小姐、黃炯桐先生購買祥通電子股
    份有限公司（下稱祥通公司）貳拾萬股股票所支出購股款壹
    仟貳佰貳拾萬元…系爭購股款係由乙○○先生帳戶匯出…」
    （見原審卷1第128頁），可知前開以上訴人己○○為匯款人
    名義，自被上訴人乙○○系爭永康分行帳戶匯出之1,220萬
    元之用途，係支付上訴人己○○購買祥通電子股份有限公司
    之購股款。是被上訴人乙○○所辯玉山銀行所開立之2個帳
    戶均借予上訴人己○○、被上訴人戊○○使用乙節，尚非無
    稽，亦難認被上訴人乙○○對該等帳戶之交易往來、使用目
    的有何認識。被上訴人乙○○之玉山銀行信義分行帳戶及上
    訴人己○○帳戶既曾有相互匯款之情形，上訴人己○○對於
    被上訴人乙○○前揭帳戶之存在，亦難諉為不知。另參諸上
    訴人以被上訴人乙○○與戊○○共同意圖為自己不法所有及
    偽造文書之概括犯意，由擔任上訴人超越公司副總經理戊○
    ○，自90年起陸續利用上訴人己○○對其之信任，盜用上訴
    人超越公司之大小印章及上訴人己○○之私人存戶印章，並
    偽造提款單據、匯款單等私文書，持以向銀行行使，陸續自
    上訴人之銀行帳戶提領現金後侵占之，並將部分款項匯入被
    上訴人乙○○帳戶內，因而對被上訴人乙○○提起盜用印章
    罪、行使偽造私文書罪及侵占罪之告訴，經臺北地檢署94年
    度偵字第3693號、96年度偵續字第72號、96年度偵續一字11
    4號處分不起訴，並經臺灣高等法院檢察署97年度上聲議字
    第4279號駁回上訴人之再議，嗣上訴人聲請交付審判，經原
    法院以97年度聲判字第171號裁定將其聲請駁回等情，有上
    開不起訴處分書、處分書、刑事裁定等影本在卷可憑（見本
    院卷1第104至120、149至151頁），復經本院調取上開刑事
    偵查卷宗核實無訛。是檢察官偵查之結果亦認定被上訴人乙
    ○○之玉山銀行信義分行、永康分行之帳戶確係供上訴人己
    ○○使用，上訴人主張被上訴人乙○○於91年6月21日尚有
    以該帳戶繳付所得稅之記錄，故被上訴人乙○○倘僅以口頭
    陳述辯稱伊就該帳戶均不知情實係牽強云云，應無可取。綜
    上以觀，被上訴人乙○○之玉山銀行信義分行及永康分行之
    帳戶既係借予上訴人己○○及被上訴人戊○○使用，被上訴
    人乙○○自無與被上訴人戊○○共同侵占如附表一編號3、4
    及附表二編號2、3、4、6、7、8、9、10、11、12所示款項
    之侵權行為。至於附表二編號1所示上訴人己○○主張被上
    訴人戊○○、乙○○於91年5月8日自伊土地銀行信義分行帳
    戶內，申請面額200萬元、57萬元之台支本票2張云云，雖據
    提出存摺類取款憑條影本1紙、轉帳收入傳票影本2紙為證（
    見原審卷1第30至32頁），惟經被上訴人戊○○、乙○○否
    認有受取該筆款項，上訴人復未舉證以實其說，自難認被上
    訴人戊○○、乙○○共同為侵占之侵權行為。
  (三)綜上所述，上訴人所舉事證，尚難證明被上訴人戊○○濫用
    事務處理權限，擅將公司大小章及總經理己○○私人之存戶
    印鑑為不法使用，轉匯附表一、二所示款項至伊及被上訴人
    乙○○如附表一、二所示之個人帳戶中，連續侵占據為已用
    乙節為真實，其主張被上訴人戊○○、乙○○有侵權行為、
    不當得利，要無足取。
五、上訴人主張被上訴人戊○○於91年3月18日自其玉山銀行將5
    0萬元匯至被上訴人丁○○於台北銀行萬隆分行所設帳號000
    000000000之帳戶內，如附表三所示云云，雖據提出匯款申
    請書影本1紙為證（見原審卷1第63頁），惟此款項係由被上
    訴人戊○○之帳戶而非上訴人之帳戶匯出。又被上訴人丁○
    ○與被上訴人戊○○係姐妹關係，均負有扶養父母之義務，
    是被上訴人丁○○辯稱因前述款項係被上訴人戊○○感念其
    長年照顧母親所為贈與等語，自難認與常情悖違，上訴人復
    未舉證證明被上訴人丁○○知悉被上訴人戊○○匯款之來源
    ，亦難認定被上訴人丁○○明知上開金錢來源，準此以觀，
    被上訴人丁○○收受被上訴人戊○○之匯款，難認有侵占上
    訴人存款之故意或過失可言，上訴人主張被上訴人丁○○對
    之為共同侵權行為、不當得利，要無可取。
六、被上訴人戊○○分別於91年6月21日、同年7月15日匯款600
    萬元、330萬元，合計930萬元至被上訴人丙○○所有玉山銀
    行信義分行、復興分行之帳戶內，如附表四所示，雖有存款
    憑條影本2紙附卷可稽（見原審卷1第58、59、64、65頁），
    惟此款項係由被上訴人戊○○之帳戶而非上訴人之帳戶匯出
    。再者，被上訴人丙○○為風水師，而被上訴人戊○○擬投
    資不動產，兩人於91年1月11日書立協議書，合作投資不動
    產，由被上訴人戊○○提供資金，被上訴人丙○○負責挑選
    投資之標的等情，有協議書影1紙在卷足憑（見原審卷1第14
    1頁），而上訴人並未舉證證明上開協議內容係屬虛偽，則
    被上訴人丙○○辯稱前開款項係共同投資款項，應屬可採，
    自難以被上訴人丙○○收受被上訴人戊○○之匯款，遽認被
    上訴人丙○○有侵占上訴人存款之故意或過失，上訴人主張
    被上訴人丙○○對之為共同侵權行為、不當得利，難以採取
    。
七、上訴人己○○主張被上訴人戊○○未經伊之同意，擅用伊之
    私人印鑑，並私自委託被上訴人庚○○於91年3月26日將上
    訴人己○○所有系爭不動產移轉登記予被上訴人戊○○所有
    ，該不動產嗣於92年12月11日為原法院92年度執字23890號
    拍賣，其拍定價額為808萬元，是以，被上訴人戊○○與庚
    ○○不法侵害上訴人己○○利益，並獲有不法利益，致上訴
    人己○○受有808萬元損害云云，固據提出異動索引、不動
    產登記申請登記文件、法拍公告清單等件影本為證（見原審
    卷1第66至80頁），但為被上訴人戊○○、庚○○所否認。
    經查，系爭不動產係由被上訴人戊○○於89年4月12日支付
    定金10萬元，並簽訂合約書。被上訴人戊○○嗣將系爭不動
    產登記於上訴人己○○名下，並由臺北市稅捐稽徵處信義分
    處發函退還契稅，俟該不動產完工後，出賣人麟屏建設開發
    股份有限公司將系爭不動產交付予被上訴人戊○○等情，有
    訂金收據、合約書、發票、臺北市稅捐稽徵處信義分處函、
    保固書、客戶交屋驗收移交清冊附卷可參（見原審卷1第183
    至201頁），自堪認被上訴人戊○○辯稱系爭不動產房屋最
    初係其購買，並非虛妄。其次，被上訴人庚○○辦理系爭不
    動產移轉登記予被上訴人戊○○時所持上訴人己○○之印鑑
    證明（見原審卷1第79頁），其申請時間為91年3月19日，並
    由上訴人己○○親自申請，為上訴人己○○於刑事案件偵查
    時所自承在卷（參見臺北地檢察署94偵字第390號偵查卷2第
    285頁），與系爭不動產於91年3月26日移轉登記日時間甚為
    接近，且申請移轉登記時所需之原所有權人之國民身分證、
    印鑑、印鑑證明，均係上訴人己○○持有，上訴人己○○復
    未舉證證明上開印鑑證明別有用途，及被上訴人戊○○有何
    盜用之行為，自難認被上訴人戊○○未經上訴人己○○之同
    意，擅自委任庚○○移轉系爭不動產予被上訴人戊○○所有
    。另被上訴人庚○○僅係負責辦理移轉登記之人員，上訴人
    己○○亦未證明被上訴人庚○○有明知系爭不動產未經上訴
    人己○○同意移轉登記之情事，則其主張被上訴人戊○○、
    庚○○有侵權行為、不當得利，難以採取。
八、綜上所述，被上訴人乙○○、姚麗華、丙○○、庚○○與被
    上訴人戊○○間並無共同侵權行為，以致上訴人受有損害之
    情事。上訴人復未舉證被上訴人係無法律上之原因而受有利
    益，從而，上訴人本於侵權行為損害賠償、不當得利之法律
    關係，請求被上訴人戊○○、乙○○應連帶給付上訴人超越
    公司3,528萬4,547元，及自附表一所示之日起至清償日止按
    週年利率5%計算之利息；被上訴人戊○○、乙○○應連帶給
    付上訴人己○○1億2,111萬649元，及自附表二所示之日起
    至清償日止按週年利率5%計算之利息；被上訴人戊○○、丁
    ○○應連帶給付上訴人己○○50萬元，及自附表三所示之日
    起至清償日止按週年利率5%計算之利息；被上訴人戊○○、
    丙○○應連帶給付上訴人己○○930萬元，及自附表四所示
    之日起至清償日止按週年利率5%計算之利息；被上訴人戊○
    ○、庚○○應連帶給付上訴人己○○808萬元，及自92年12
    月12日起至清償日止按週年利率5%計算之利息，於法無據，
    不應准許，其假執行之聲請亦失所附麗，應併予駁回。從而
    ，原審所為上訴人敗訴之判決，及駁回其假執行之聲請，並
    無不合。上訴論旨指摘原判決不當，求予廢棄改判，為無理
    由，應予駁回。
九、本件事證已明，兩造其餘攻擊防禦方法及未經援用之證據，
    經本院審酌後，核與本件之結論，不生影響，爰不一一贅述
    ，附此敘明。
十、據上論結，本件上訴為無理由。依民事訴訟法第449條第1項
    、第78條、第85條第1項但書，判決如主文。
中    華    民    國    98    年    12    月    29    日
                    民事第十一庭
                        審判長法  官  鄭雅萍
                              法  官  劉坤典
                              法  官  徐福晉
正本係照原本作成。
如不服本判決，應於收受送達後20日內向本院提出上訴書狀，其
未表明上訴理由者，應於提出上訴後20日內向本院補提理由書狀
（均須按他造當事人之人數附繕本）上訴時應提出委任律師或具
有律師資格之人之委任狀；委任有律師資格者，另應附具律師資
格證書及釋明委任人與受任人有民事訴訟法第466條之1第1項但
書或第2項（詳附註）所定關係之釋明文書影本。
中    華    民    國    99    年    1     月    5     日
                              書記官  黃瑞芬
附註：
民事訴訟法第466條之1（第1項、第2項）：
對於第二審判決上訴，上訴人應委任律師為訴訟代理人。但上訴
人或其他法定代理人具有律師資格者，不在此限。
上訴人之配偶、三親等內之血親、二親等內之姻親，或上訴人為
法人、中央或地方機關時，其所屬專任人員具有律師資格並經法
院認為適當者，亦得為第三審訴訟代理人。
附表一
┌──┬────┬──────┬─────┬────┬─────┬────┬─────┬────────┐
│編號│銀    行│帳戶號碼    │轉出金額  │轉出日期│利息起算日│匯率    │換算台幣  │受款人帳戶      │
│    │        │(種類)      │          │        │          │        │          │(所有人)        │
├──┼────┼──────┼─────┼────┼─────┼────┼─────┼────────┤
│1   │荷蘭銀行│0000000     │600,000   │90.9.19 │90.9.20   │1:34.49 │20,694,000│SANWA BANK A/C  │
│    │台北分行│(外幣)      │(美金)    │        │          │        │          │:00000000       │
│    │        │            │          │        │          │        │          │(ALICE YAO)     │
├──┼────┼──────┼─────┼────┼─────┼────┼─────┼────────┤
│2   │第一銀行│00000000000 │160,050   │91.4.9  │91.4.10   │1:34.93 │5,590,547 │Standarol Chart │
│    │大安分行│(外幣)      │(美金)    │        │          │        │          │ered Bank A/C:  │
│    │        │            │          │        │          │        │          │00000000000     │
│    │        │            │          │        │          │        │          │(Bigger Invest  │
│    │        │            │          │        │          │        │          │ ment Ltd.)     │
├──┼────┼──────┼─────┼────┼─────┼────┼─────┼────────┤
│3   │台北銀行│000000000000│5,000,000 │90.10.11│90.10.12  │        │5,000,000 │玉山銀行信義分行│
│    │基隆路分│(台幣)      │(台幣)    │        │          │        │          │A/C:            │
│    │行      │            │          │        │          │        │          │0000000000000   │
│    │        │            │          │        │          │        │          │(乙○○)        │
├──┼────┼──────┼─────┼────┼─────┼────┼─────┼────────┤
│ 4  │台北銀行│000000000000│4,000,000 │90.4.10 │90.4.11   │        │4,000,000 │玉山銀行信義分  │                                       玉山銀行信義分行
│    │基隆路分│(台幣)      │(台幣)    │        │          │        │          │A/C:            │                                       A/C:
│    │行      │            │          │        │          │        │          │0000000000000   │                                       0000000000000
│    │        │            │          │        │          │        │          │(乙○○)        │
├──┴────┼──────┼─────┼────┼─────┼────┼─────┼────────┤                               (乙○○)
│合       計   │            │          │        │          │        │35,284,547│                │
│              │            │          │        │          │        │          │                │
└───────┴──────┴─────┴────┴─────┴────┴─────┴────────┘
附表二
┌──┬────┬───────┬─────┬────┬─────┬────┬──────┬────────┐
│編號│銀    行│帳戶號碼      │轉出金額  │轉出日期│利息起算日│匯率    │換算台幣    │受款人帳戶      │
│    │        │(種類)        │          │        │          │        │            │(所有人)        │
├──┼────┼───────┼─────┼────┼─────┼────┼──────┼────────┤
│ 1  │土地銀行│000000000000  │2,570,618 │91.5.8  │91.5.9    │        │2,570,618   │開兩張台支(待查)│
│    │信義分行│(台幣)(郭)    │(台幣)    │        │          │        │            │                │
├──┼────┼───────┼─────┼────┼─────┼────┼──────┼────────┤
│ 2  │玉山銀行│0000000000000 │100,000   │91.1.18 │91.1.19   │1:34.98 │3,498,000   │玉山銀行信義分行│
│    │信義分行│(外幣)(郭)    │(美金)    │        │          │        │            │A/C:            │
│    │        │              │          │        │          │        │            │0000000000000   │
│    │        │              │          │        │          │        │            │(乙○○)        │
├──┼────┼───────┼─────┼────┼─────┼────┼──────┼────────┤
│ 3  │玉山銀行│0000000000000 │360,000   │91.3.18 │91.3.19   │1:34.97 │12,589,200  │玉山銀行永康分行│
│    │信義分行│(外幣)(郭)    │(美金)    │        │          │        │            │A/C:            │
│    │        │              │          │        │          │        │            │0000000000000   │
│    │        │              │          │        │          │        │            │(乙○○)        │
├──┼────┼───────┼─────┼────┼─────┼────┼──────┼────────┤
│ 4  │玉山銀行│0000000000000 │494,640.04│91.5.29 │91.5.30   │1:34.2  │16,916,689  │玉山銀行永康分行│
│    │信義分行│(外幣)(郭)    │(美金)    │        │          │        │            │A/C:            │
│    │        │              │          │        │          │        │            │0000000000000   │
│    │        │              │          │        │          │        │            │(乙○○)        │
├──┼────┼───────┼─────┼────┼─────┼────┼──────┼────────┤
│ 5  │第一銀行│00000000000   │          │91.3.8  │91.3.9    │        │1,385,922   │土地開發信託股份│
│    │大安分行│(台幣)(郭)    │          │        │          │        │            │有限公司板橋分公│
│    │        │              │          │        │          │        │            │司(姚)          │
├──┼────┼───────┼─────┼────┼─────┼────┼──────┼────────┤
│ 6  │第一銀行│00000000000   │          │90.11.21│90.11.22  │        │1,314,000   │玉山銀行信義分行│
│    │大安分行│(台幣)(郭)    │          │        │          │        │            │A/C:            │
│    │        │              │          │        │          │        │            │0000000000000   │
│    │        │              │          │        │          │        │            │(乙○○)        │
├──┼────┼───────┼─────┼────┼─────┼────┼──────┼────────┤
│ 7  │第一銀行│00000000000   │          │91.3.13 │91.3.14   │        │6,000,000   │玉山銀行永康分行│
│    │大安分行│(台幣)(郭)    │          │        │          │        │            │A/C:            │
│    │        │              │          │        │          │        │            │0000000000000   │
│    │        │              │          │        │          │        │            │(乙○○)        │
├──┼────┼───────┼─────┼────┼─────┼────┼──────┼────────┤
│ 8  │第一銀行│00000000000   │          │91.3.14 │91.3.15   │        │6,000,000   │玉山銀行永康分行│
│    │大安分行│(台幣)(郭)    │          │        │          │        │            │A/C:            │
│    │        │              │          │        │          │        │            │0000000000000   │
│    │        │              │          │        │          │        │            │(乙○○)        │
├──┼────┼───────┼─────┼────┼─────┼────┼──────┼────────┤
│ 9  │第一銀行│00000000000   │          │91.4.9  │91.4.10   │        │5,800,000   │玉山銀行永康分行│
│    │大安分行│(台幣)(郭)    │          │        │          │        │            │A/C:            │
│    │        │              │          │        │          │        │            │0000000000000   │
│    │        │              │          │        │          │        │            │(乙○○)        │
├──┼────┼───────┼─────┼────┼─────┼────┼──────┼────────┤
│ 10 │第一銀行│00000000000   │          │91.5.8  │91.5.9    │        │3,746,220   │玉山銀行信義分行│
│    │大安分行│(台幣)(郭)    │          │        │          │        │            │A/C:            │
│    │        │              │          │        │          │        │            │0000000000000   │
│    │        │              │          │        │          │        │            │(乙○○)        │
├──┼────┼───────┼─────┼────┼─────┼────┼──────┼────────┤
│ 11 │玉山銀行│0000000000000 │200,000   │90.12.27│90.12.28  │1:35.11 │7,022,000   │玉山銀行信義分行│
│    │信義分行│(外幣)(郭)    │(美金)    │        │          │        │            │A/C:            │
│    │        │              │          │        │          │        │            │0000000000000   │
│    │        │              │          │        │          │        │            │(乙○○)        │
├──┼────┼───────┼─────┼────┼─────┼────┼──────┼────────┤
│ 12 │玉山銀行│0000000000000 │400,000   │91.2.15 │91.2.16   │1:35.08 │14,032,000  │玉山銀行永康分行│
│    │信義分行│(外幣)(郭)    │(美金)    │        │          │        │            │A/C:            │
│    │        │              │          │        │          │        │            │0000000000000   │
│    │        │              │          │        │          │        │            │(乙○○)        │
├──┼────┼───────┼─────┼────┼─────┼────┼──────┼────────┤
│ 13 │玉山銀行│0000000000000 │600,000   │91.2.25 │91.2.26   │1:35.05 │21,030,000  │上海匯豐銀行台北│
│    │信義分行│(外幣)(郭)    │(美金)    │        │          │        │            │分行,A/C:       │
│    │        │              │          │        │          │        │            │000000000000(姚)│
├──┼────┼───────┼─────┼────┼─────┼────┼──────┼────────┤
│ 14 │玉山銀行│0000000000000 │550,000   │91.3.13 │91.3.14   │1:34.92 │19,206,000  │上海匯豐銀行台北│
│    │信義分行│(外幣)(郭)    │(美金)    │        │          │        │            │分行,A/C:       │
│    │        │              │          │        │          │        │            │000000000000(姚)│
├──┴────┼───────┼─────┼────┼─────┼────┼──────┼────────┤
│合       計   │              │          │        │          │        │121,110,649 │                │
│              │              │          │        │          │        │            │                │
└───────┴───────┴─────┴────┴─────┴────┴──────┴────────┘
附表三
┌──┬────┬──────┬────┬────┬────┬─────┬──────┐
│編號│銀    行│帳戶號碼    │轉出金額│轉入金額│轉出日期│利息起算日│受款人帳戶  │
│    │        │(種類)      │        │        │        │          │(所有人)    │
├──┼────┼──────┼────┼────┼────┼─────┼──────┤
│ 1  │王山商業│姚麗敏(台幣)│500,000 │500,000 │91.3.18 │91.3.19   │台北銀行萬隆│
│    │銀行    │            │(台幣)  │(台幣)  │        │          │分行(丁○○)│
└──┴────┴──────┴────┴────┴────┴─────┴──────┘
附表四
┌──┬──────┬──────┬─────┬─────┬────────┐
│編號│銀    行    │現金轉入金額│轉入日期  │利息起算日│受帳戶 (所有人) │
├──┼──────┼──────┼─────┼─────┼────────┤
│1   │玉山商業銀行│6,000,000   │91.6.21   │91.6.22   │玉山銀行信義分行│
│    │            │(台幣)      │          │          │(丙○○)        │
│    │            │            │          │          │                │
├──┼──────┼──────┼─────┼─────┼────────┤
│2   │玉山商業銀行│3,300,000   │91.7.15   │91.7.16   │玉山銀行復興分行│
│    │            │(台幣)      │          │          │A/C:000000000   │
│    │            │            │          │          │(丙○○)        │
└──┴──────┴──────┴─────┴─────┴────────┘

司法院資訊處製作；財團法人民間司法改革基金會備份。
